臺灣高等法院刑事裁定　　　　　　　　 95年度聲再字第413號
再審聲請人
即受判決人　甲○○
送達代收人　趙國生律師
上列再審聲請人因貪污治罪條例等案件，對於本院九十三年度上
更（二）字第三七五號，中華民國九十四年八月十八日第二審確
定判決，聲請再審，本院裁定如下：
    主  文
再審之聲請駁回。
    理  由
一、聲請再審意旨略以：
（一）聲請人甲○○無權決定榮工處是否參與投標，原審判決未
      究查原審業已存在之榮工處作業流程，致不及斟酌足以動
      搖原確定判決之確實新證據，顯有再審理由：(1)依同案被
      告曾元一供述可知，第一次未參與投標係因其內部考量，
      而非受陳帝國等人圍標行為所致，且投標與否均係由曾元
      一處長單獨決定，聲請人並無置喙餘地，是第一次投標行
      為與聲請人無關。(2)第二次投標，聲請人已在簽呈上加註
      ，顯係反對參與投標；而第三次投標係由曾元一處長決定
      ，陳帝國調查局筆錄亦可證明此點，顯見聲請人並非決定
      底價之人，且未見聲請人為配合陳帝國或江正治等人為公
      佈底價之行為，足證陳帝國、江正治並無行賄聲請人之動
      機與必要。原審就陳帝國、曾元一之證詞漏未審酌，率以
      聲請人收取江正治一百萬元及洋酒二瓶，逕認聲請人涉有
      對於職務之行為，收受賄賂，出現明顯重大之錯誤。
（二）聲請人早將系爭一百萬元歸還予江正治，何來收受賄賂之
      有，原審漏未審酌此部份有利於聲請人之證據，顯有再審
      理由：原審認定聲請人違犯關於職務上收受賄賂罪行，係
      以聲請人曾收受江正治交付之一百萬元為憑，然江正治於
      原審庭訊時即已表明，聲請人早將該一百萬元歸還，並仔
      細交代該一百萬元交還後之流向，亦提出六十萬元支票為
      證。然原審判決就此有利於聲請人之證據，於審判程序未
      經注意，原審判決顯有違誤。
（三）聲請人收受系爭一百萬元非基於收賄之意思而收受：由曾
      元一、江正治原審筆錄觀之，江正治交付該一百萬元予聲
      請人，係為延攬其退休後前往福清營造公司服務，並非基
      於行賄之意思，且依照最高法院七十年度第一一八六號判
      例意旨：「賄賂之不法報酬必須與公務員之職務行為或違
      背職務行為具有一定對價關係，茍非關於職務行為或違背
      職務行為之報酬，即不得謂為賄賂」可知，是江正治交付
      財物並非與聲請人約定以實現聲請人職務之特定行為，因
      此並無形成對價關係，何來收受賄賂之有？
（四）聲請人非刑法第十條所規定之「公務員」身分，且榮工處
      之業務非屬「執行公務」，而係屬「私經濟行為」，自與
      貪污治罪條例規定之收賄罪不合：榮工處業務主要係對外
      承包工程，並無法定預算編列，為完全自負盈虧之營利單
      位。聲請人所參與之系爭野柳工程之投標，無關公權力之
      行使，完全不涉及處理公共事務權限；榮工處得標後之地
      位，僅為一般民法承攬契約之承攬人，與民間一般營造廠
      商地位無異，顯示聲請人所從事者均為民間一般營利之私
      經濟行為：再者，聲請人所為之投標行為，亦不涉及採購
      行為，即非屬「依政府採購法規定之公營事業承辦、監辦
      採購人員」。綜上，聲請人與新修正之刑法第十條第二項
      所規定之公務員定義，大相逕庭。原審未查修正後刑法第
      十條第二項規定之公務員概念業已限縮，顯見原審判決認
      定聲請人具公務員身分，對上開重要證據未置一詞，原審
      判決因有重大瑕疵云云。
二、按法院認為無再審理由者，應以裁定駁回之；經前項裁定後
    ，不得更以同一原因聲請再審，刑事訴訟法第四百三十四條
    第一項、第二項分別定有明文。
    查本件聲請人係因違反貪污治罪條例案件，於九十四年八月
    十八日經本院以九十三年度上更（二）字第三七五號判處有
    期刑七年六月，聲請人不服判決提起上訴，復經最高法院於
    九十五年八月二十五日駁回上訴確定在案。聲請人旋於九十
    五年十月十一日就上開確定判決提起再審，經本院於同年十
    二月十一日駁回在案，此有本院被告前案紀錄表及九十五年
    度聲再字第三三二號裁定各一份在案可稽。
    而聲請人前次聲請再審之理由中所提及有關（一）現行刑法
    於九十四年二月二日修正公布，九十五年七月一日施行，被
    告並不符合修正後刑法第十條第二項公務員之定義；（二）
    江正治在調查站及檢察官偵查之訊問內容有瑕疵，無證據能
    力；另江正治於第一審審理中主張聲請人退回一百萬元並提
    出六十萬元之支票一紙為憑，證明聲請人並無收受賄賂之犯
    意，然原確定判決不予置理；（三）榮工處並未參與第一次
    投標，聲請人亦持反對之見解，第二次投標，聲請人仍行反
    對，但因其無決定之權，終因處長曾元一之決定而投標，在
    在顯證聲請人絕無協助陳帝國、江正治或接受關說之餘地，
    其等亦無致送鉅額賄款之理，此等有各該相關公文及簽報單
    之意見簽註可稽，已可認為可採，況該一百萬元實因榮工處
    因應民營化，人事要先期資遣及精簡，為此，聲請人有退休
    之計劃，江正治為延攬其退休後為之服務，乃贈與一百萬元
    ，以期獲得聲請人青睞與聲請人之職務亦無對價關係等語，
    於本件聲請再審時再度提出，自與前開經法院為無再審理由
    裁定駁回後，不得更以同一原因聲請再審之規定未合。
三、按刑事訴訟法第四百二十條第一項第六款所謂發見新證據，
    係指該項證據，事實審法院於判決前因未經發見，不及調查
    斟酌，至其後始行發見者而言。而證人陳述何為可採，事實
    審法院本得參酌其他相關證據為自由之判斷，苟無違經驗法
    則，即難指為違法（最高法院七十二年度台上字第三九七六
    號判例參照）。次按所謂「確實之新證據」，係就證據本身
    形式觀察，固不以絕對不須經過調查程序為條件，但必須顯
    然可認為足以動搖原有罪之確定判決，而為受判決人無罪、
    免訴、免刑或輕於原判決所認罪名之判決者為限。亦即該「
    新證據」須可認為確實具有足以動搖原確定判決，而對受判
    決人為更有利判決之「確實性」外，尚須具備該證據係在事
    實審法院於判決前已存在，因未經發現，不及調查斟酌，或
    審判時未經注意，至其後始行發現之「嶄新性」特質，二者
    均屬不可或缺，倘若未具備上開「確實性」與「嶄新性」二
    種聲請再審新證據之特性，即不能據為聲請再審之原因（最
    高法院九十年度台抗字第七一號裁定參照）。
    本件聲請人第二次聲請再審，惟除前開已於第一次聲請再審
    時所提出之理由外，均未再提出在本院事實審審理時於判決
    前已存在，因未經發現，不及調查斟酌，或審判時未經注意
    ，至其後始行發現之證據。
    再者，聲請人所稱：本院前審判決就榮工處之作業流程不及
    斟酌；就已存在之陳帝國、曾元一重要證詞未予審酌；聲請
    人已將一百萬元歸還江正治，本院前審未發現此部分有利於
    聲請人之證據云云，惟查前開所指均經本院前審詳予審酌在
    案，聲請人猶一再指稱未經斟酌似有誤會。
四、綜上所述，本件聲請人主張上開新證據，或就原判決明確論
    斷之事項再為爭執，或係法院採證認事之職權行使及顯然不
    足動搖原有罪之確定判決之枝節問題指摘，而依刑事訴訟法
    第四百二十條第一項第六款發現新證據為理由，對本院確定
    判決聲請再審，為無理由，應予駁回。
五、據上論斷，應依刑事訴訟法第四百三十四條，裁定如主文。
中　　華　　民　　國　　96　　年　　 8　　月　　 2　　日
　　　　　　　　　刑事第十八庭  審判長法　官　溫耀源
　　　　　　　　　　　　　　　　　　  法　官  段景榕
　　　　　　　　　　　　　　　　　　  法　官  陳健順
以上正本證明與原本無異。
如不服本裁定，應於收受送達後五日內向本院提出抗告狀。
                                      書記官　初玲玲
中　　華　　民　　國　　96　　年　　8 　　月　　3 　　日
